【裁判字號】    99,易,2612
【裁判日期】    990831
【裁判案由】    毒品危害防制條例
【裁判全文】
臺灣臺中地方法院刑事判決              99年度易字第2612號
公  訴  人  臺灣臺中地方法院檢察署檢察官
被      告  甲○○
上列被告因違反毒品危害防制條例案件，經檢察官提起公訴（99
年度毒偵字第2731號），因被告於準備程序中為有罪之陳述，本
院改依簡式審判程序審理，茲判決如下：
    主    文
甲○○施用第二級毒品，累犯，處有期徒刑陸月，如易科罰金，
以新臺幣壹仟元折算壹日。
    犯罪事實
一、甲○○前因施用毒品案件，經本院以89年度毒聲字第1566號
    裁定令入勒戒處所觀察、勒戒後，認有繼續施用毒品之傾向
    ，由本院以89年度毒聲字第4913號裁定令入戒治處所強制戒
    治，嗣戒治期滿三月，其成效經評定為合格，經本院以90年
    度毒聲字第715 號裁定停止戒治，所餘戒治期間，付保護管
    束，惟甲○○於保護管束期間，因違反保護管束應遵守事項
    情節重大，再經本院以90年度毒聲字第3158號裁定撤銷停止
    戒治，令入戒治處所施以強制戒治，茲於民國91年5 月26日
    強制戒治期滿，並由臺灣臺中地方法院檢察署檢察官以91年
    度戒毒偵字第273 號為不起訴處分確定。其後又於92年間，
    因施用第一、二級毒品，經本院以92年度訴字第1689號判處
    應執行有期徒刑11月（此部分聲請強制戒治案件，因法律修
    正報結）；於93年間，因又施用第一、二級毒品案件，經本
    院以93年度訴字第1183號判處應執行有期徒刑1 年。再於95
    年間，又因施用第一級毒品案件，經本院以95年度訴字第31
    80號判處有期徒刑8 月，嗣經減為有期徒刑4 月，甫於96年
    8 月15日執行完畢。詎仍不知悔改，復基於施用第二級毒品
    甲基安非他命之犯意，於99年6月1日中午，在臺中縣沙鹿鎮
    童綜合醫院附近路邊，施用甲基安非他命1 次，嗣於同年月
    4日上午9時27分許，至本署接受觀護人採尿並送驗後，始查
    知上情。
二、案經臺灣臺中地方法院檢察署檢察官自動檢舉偵查起訴。
    理    由
一、訊據被告甲○○對於上揭犯事實坦承不諱，且被告經採集尿
    液，送請詮昕科技股份有限公司以氣相層析質譜儀（GC／MS
    ）檢驗結果，係呈甲基安非他命陽性反應，有該公司出具之
    濫用藥物尿液檢驗報告1 紙在卷可憑。按氣相層析質譜儀係
    目前最常採用以測試嫌疑人有無施用毒品之確認方法，蓋在
    良好的操作條件下，以氣相層析質譜儀作藥物及其代謝產物
    之定性及定量分析，將可排除偽陽性之可能，幾乎不會有偽
    陽性反應產生，有行政院國軍退除役官兵輔導委員會臺北榮
    民總醫院83年4月7日（83）北總內字第03059 號函可資參照
    。又按常人如未施用毒品，其尿水中當無呈毒品藥物陽性反
    應，倘有施用者，約70%於24小時內自尿中排出，約90%於96
    小時自尿中排出，故推算施用時間距採尿時間最長可能不會
    超過4 日，此經行政院衛生署藥物食品檢驗局81年2 月8 日
    （81）藥檢壹字第001156號函示甚明。基此，被告於被查獲
    當時所採集之尿液，經以氣相層析質譜分析法檢驗結果，既
    呈甲基安非他命陽性之反應，足認被告確有於上開時間施用
    第二級毒品甲基安非他命之行為。被告自白犯罪與事實相符
    ，此外，復有臺灣臺中地方法院檢察署受保護管束人尿液檢
    體監管紀錄表1 份在卷可參，本件事證明確，其施用毒品犯
    行堪予認定。
二、按92年7月9日新修正之毒品危害防制條例就施用毒品者，祇
    於「初犯」及「五年後再犯」2 種情形，有其追訴條件之限
    制，即須於初犯經觀察、勒戒或強制戒治釋放後，5 年內均
    無施用毒品之行為，始能認其前所實施之觀察、勒戒或強制
    戒治已足遮斷毒癮，而得於5 年後再犯時，再予適用初犯之
    規定，重行觀察、勒戒等程序。倘5 年內已經再犯，被依法
    追訴處罰，縱其第3次（或第3次以上）施用毒品之時間在初
    犯釋放5年以後，即與「5年後再犯」之情形有別，且因已於
    「5 年內再犯」，顯見其再犯率甚高，原實施觀察、勒戒或
    強制戒治，已無法收其實效，而無5 年戒斷期之存在，自無
    再經觀察、勒戒及強制戒治之必要，應由檢察官逕行起訴，
    始符新法修正之本旨，最高法院95年度第7 次刑事庭會議決
    議可資參照。查被告本次施用甲基安非他命之犯行，距前次
    強制戒治執行完畢雖已逾5 年，惟被告於該強制戒治執行完
    畢釋放後5 年內，曾因施用毒品案件，二度經法院宣示判決
    確定並執行完畢，有臺灣高等法院被告前案紀錄表附卷可稽
    。顯見其並非於觀察、勒戒或強制戒治執行完畢後5 年內均
    無任何施用毒品之犯行，揆諸前開說明，被告所為本件施用
    安非他命之犯行，即無「初犯」規定之適用，自毋須再重新
    施予觀察勒戒之處遇程序，而應直接訴追處罰。
三、核被告所為，係犯毒品危害防制條例第10條第 2項之施用第
    二級毒品罪，被告持有毒品之低度行為應為施用之高度行為
    所吸收，不另論罪。被告有事實欄所載之前科，其於有期徒
    刑執行完畢後，5 年內故意再犯本件有期徒刑以上之罪，為
    累犯，應依刑法第47條第1 項之規定加重其刑。爰審酌被告
    前曾因施用毒品案件，經強制戒治後，猶不知悔改，復再犯
    本件之施用毒品罪，顯然無視毒品對於其自身健康之戕害及
    對於社會安全與公共秩序之潛在危害，惟慮及其犯罪之動機
    、目的、手段、犯後態度，及被告施用毒品之次數、數量等
    一切情狀，量處如主文所示之刑，並諭知易科罰金之折算標
    準。
據上論斷，應依刑事訴訟法第273 條之1 第1 項、第299 條第1
項前段，毒品危害防制條例第10條第2 項，刑法第11條前段、第
47條第1 項、第41條第1 項前段，判決如主文。
中    華    民    國    99    年    8     月    31    日
                  刑事第六庭  法  官  高英賓
上正本證明與原本無異。
如不服本判決，應於收受送達後10日內向本院提出上訴書狀（應
敘述具體理由並附繕本）。
上訴書狀如未敘述理由，應於上訴期間屆滿後20日內補提理由書
於本院。
                              書記官  司立文
中    華    民    國    99    年    8     月    31    日
附錄論罪科刑法條：
毒品危害防制條例第10條
施用第一級毒品者，處6 月以上5 年以下有期徒刑。
施用第二級毒品者，處3 年以下有期徒刑。

司法院資訊處製作；財團法人民間司法改革基金會備份。
